臺灣臺北地方法院刑事判決　　　　　　　94年度交訴字第46號
公　訴　人　臺灣臺北地方法院檢察署檢察官
被　　　告　甲○○
上列被告因偽造文書等案件，經檢察官聲請簡易判決處刑（94年
度偵字第1198號），本院臺北簡易庭認不宜簡易判決處刑，改依
通常程序審理，嗣本院於準備程序中經訊問被告自白犯罪後，並
經本院合議庭裁定認為宜以簡式審判程序審理，判決如下：
    主    文
甲○○服用酒類，不能安全駕駛動力交通工具而駕駛，處拘役伍
拾日，如易科罰金，以參佰元折算壹日。又行使偽造私文書，足
以生損害於公眾及他人，處有期徒刑伍月，如易科罰金，以參佰
元折算壹日。附表編號一至十所示偽造之「乙○○」署押（含署
名及指印），均沒收之。
    事    實
一、甲○○明知服用酒類或其他相類之物足以造成不能安全駕駛
    動力交通工具，有肇事危險之虞，竟於民國94年1 月4 日晚
    間11時許，在臺北縣三重市友人住處飲用含有酒精成分之米
    酒1 瓶多，已達反應較慢、感覺減低、影響駕駛而不能安全
    駕駛動力交通工具之狀況下，仍於飲酒後之翌日（即5 日）
    凌晨零時許，駕駛動力交通工具即車號8A-4103 號自用小客
    車欲返回臺北市○○區○○路3 段181 巷5 弄11號住處。嗣
    於同日凌晨零時43分許，行經臺北市萬華區○○○路與桂林
    路口處，為警攔檢查獲，並經警以呼氣酒精測試器對其為酒
    精濃度測試，測得其呼氣後所含酒精濃度已達每公升0.56毫
    克（即0.56MG/L）。詎甲○○為規避刑責，竟冒用其友人乙
    ○○之名義應訊，並基於行使偽造私文書之犯意，自同日凌
    晨零時43分許起，在臺北市萬華區○○○路與桂林路口處，
    接續在附表編號1 至3 所示之酒精濃度測試表、生理平衡檢
    測表及攔停酒測稽查確認單上偽造「乙○○」之署名及指印
    、及在臺北市政府警察局萬華分局交通分隊辦公室內，接續
    在附表編號4 至6 所示之警詢筆錄、乙○○口卡片及解送人
    犯報告書上偽造「乙○○」之署名及指印；且接續在附表編
    號7 至10所示具有存證、收據性質之犯罪嫌疑人權利告知書
    、夜間詢問同意書、拘提逮捕通知書通知本人聯及拘提逮捕
    通知書通知親友聯上偽造「乙○○」之署名及指印，表示已
    知悉各該文書內容之證明，並持之交回臺北市政府警察局萬
    華分局交通分隊承辦員警而行使之，均足以生損害於乙○○
    本人及偵查犯罪機關對於文書製作與偵查犯罪之正確性。
二、案經臺北市政府警察局萬華分局報請臺灣臺北地方法院檢察
    署檢察官聲請簡易判決處刑，本院臺北簡易庭認不宜簡易判
    決處刑，改依通常程序審理，嗣本院於準備程序中經訊問被
    告自白犯罪後，並經本院合議庭裁定認為宜以簡式審判程序
    審理。
    理　　由
一、前揭事實業據被告甲○○於警詢、偵查、本院準備程序及審
    理時均自始供承不諱，核與證人即被害人乙○○於偵查中之
    證述情節相符。此外，復有附表編號1 至10所示之酒精濃度
    測試表、生理平衡檢測表、攔停酒測稽查確認單、警詢筆錄
    、乙○○口卡片、解送人犯報告書、犯罪嫌疑人權利告知書
    、夜間詢問同意書、拘提逮捕通知書通知本人聯及拘提逮捕
    通知書通知親友聯等資料在卷（見偵查卷第27頁至第28頁、
    第30頁至第35頁、第37頁至第41頁）可稽，且被告為警攔檢
    查獲時經測試其呼氣後所含酒精濃度已達每公升0.56毫克，
    此有前開酒精濃度測試表及臺北市政府警察局舉發違反道路
    交通管理事件通知單影本（北市警交大字第ABY470047 號）
    各1 紙在卷（見偵查卷第37頁）可按。基此，堪認被告之自
    白核與事實相符，自得採為論罪之依據。次按刑法第185 條
    之3 規定所謂「不能安全駕駛」，係抽象危險犯，並不以發
    生具體危險為必要，參考德國、美國之認定標準，對於酒精
    濃度呼氣已達每公升0.55毫克以上，肇事率為一般正常人之
    10倍，認為已達「不能安全駕駛」之標準，亦有法務部88年
    5 月18日以法88檢字第001669號函文1 紙附卷（見本院卷第
    24頁）足參。又按當人飲酒後，若以呼氣酒精測試器測得之
    呼氣後所含酒精濃度達到每公升0.5 毫克時，反應較慢，感
    覺減低，將影響駕駛；達到每公升0.75毫克時，思考與個性
    行為均會改變；達到每公升1.0 毫克時，步態不穩，噁心嘔
    吐，精神混惑不清晰；達到每公升1.5 毫克時，說話不清楚
    ，感覺喪失，視力模糊；達到每公升2.0 毫克時，體溫與血
    糖均降低，肌肉控制差，甚至會導致癲癇發作；達到每公升
    3.5 毫克時，則已經神智不清，反射減低，甚至呼吸抑制，
    復有行政院國軍退除役官兵輔導委員會臺北榮民總醫院以88
    年8 月5 日（88）北總內字第26868 號函文1 紙在卷（見本
    院卷第25頁至第27頁）可稽。而本件被告為警攔檢查獲時其
    呼氣後所含酒精濃度已達每公升0.56毫克，顯高於上開標準
    值，其發生肇事之危險性，亦高出一般人，揆諸前開說明，
    被告顯已因飲酒而不能安全駕駛動力交通工具無疑。本件事
    證已臻明確，被告上揭犯行均堪認定。
二、查被告酒醉駕車為警查獲後，為規避刑責冒名應訊，使承辦
    員警誤信其為乙○○而製作筆錄，其於附表編號1 至6 所示
    之酒精濃度測試表、生理平衡檢測表、攔停酒測稽查確認單
    、警詢筆錄、乙○○口卡片及解送人犯報告書上偽造「乙○
    ○」之署名及指印，使承辦員警誤信其為乙○○而進行偵查
    ，自足以生損害於乙○○本人及偵查犯罪機關對於文書之製
    作與偵查犯罪之正確性。而被告於附表編號7 至10所示之犯
    罪嫌疑人權利告知書、夜間詢問同意書、拘提逮捕通知書通
    知本人聯及拘提逮捕通知書通知親友聯上偽造乙○○署名及
    指印，依其內容足以表示其係偽以「乙○○」名義，出具證
    明被冒名人「業經告知訊問前依法應告知之事項」、「同意
    接受夜間訊問」、「已經收受拘提逮捕通知」及「通知指定
    親友」之用意，自屬刑法第210 條規定之私文書，雖該等私
    文書之內容係警察事先印製，然此不過為便利之措施，被告
    既明知其內容，自可決定是否簽署，既仍執意冒名應訊而在
    其上偽造署押，則該事先印製之內容即為被告採為自己之一
    定意思表示，而屬刑法第210 條規定之私文書。被告於簽名
    及按指印後，再交付予臺北市政府警察局萬華分局交通分隊
    承辦員警，顯然對於該等文書之內容有所主張，自亦足以生
    損害於乙○○本人及偵查犯罪機關對於文書製作與偵查犯罪
    之正確性。核被告所為，係犯刑法第185 條之3 服用酒類不
    能安全駕駛動力交通工具而駕駛罪及同法第216 條、第210
    條之行使偽造私文書罪。被告冒用乙○○姓名簽名及按指印
    （含附表編號1 至10所示之酒精濃度測試表、生理平衡檢測
    表、攔停酒測稽查確認單、警詢筆錄、乙○○口卡片、解送
    人犯報告書、犯罪嫌疑人權利告知書、夜間詢問同意書、拘
    提逮捕通知書通知本人聯及拘提逮捕通知書通知親友聯），
    為偽造私文書之部分行為；及被告偽造附表編號7 至10所示
    之犯罪嫌疑人權利告知書、夜間詢問同意書、拘提逮捕通知
    書通知本人聯及拘提逮捕通知書通知親友聯等私文書後復持
    以行使，偽造之低度行為應為行使之高度行為所吸收，均不
    另論罪。另被告接續於附表編號1 至10所示之酒精濃度測試
    表、生理平衡檢測表、攔停酒測稽查確認單、警詢筆錄、乙
    ○○口卡片、解送人犯報告書、犯罪嫌疑人權利告知書、夜
    間詢問同意書、拘提逮捕通知書通知本人聯及拘提逮捕通知
    書通知親友聯上偽造「乙○○」署名及指印之行為，均係基
    於同一冒名應訊犯意下之接續行為，僅侵害一個法益，應只
    論以一罪。又被告所犯上揭服用酒類不能安全駕駛動力交通
    工具而駕駛罪及行使偽造私文書罪二罪間，犯意各別，行為
    互殊，應予分論併罰。爰審酌被告之犯罪動機、目的、手段
    、品行、智識程度，及無視政府法令之宣導，與酒精成分對
    人之意識能力具有不良影響，超量飲酒後會導致對周遭事務
    之辨識及反應能力較平常狀況薄弱，仍於飲酒後駕駛車輛在
    道路上行駛，置一般往來道路公眾之生命、財產安全於不顧
    ，且於為警查獲後，為規避刑責而冒名應訊，欲入人於罪，
    所生危害非輕，惟念其犯罪後於警詢、偵查、本院準備程序
    及審理時均能自始坦認犯行，態度尚稱良好等一切情狀，分
    別量處如主文所示之刑，並均諭知易科罰金之折算標準。至
    被告在附表編號1 至10所示之酒精濃度測試表、生理平衡檢
    測表、攔停酒測稽查確認單、警詢筆錄、乙○○口卡片、解
    送人犯報告書、犯罪嫌疑人權利告知書、夜間詢問同意書、
    拘提逮捕通知書通知本人聯及拘提逮捕通知書通知親友聯上
    所偽造之「乙○○」之署名及指印，不問屬於犯人與否，均
    應依刑法第219 條之規定，併予宣告沒收之。
據上論斷，應依刑事訴訟法第452 條、第273 條之1 第1 項、第
299 條第1 項前段，刑法第185 條之3 、第216 條、第210 條、
第41條第1 項前段、第219 條，罰金罰鍰提高標準條例第2 條，
判決如主文。
本案經檢察官謝奇孟到庭執行職務。
中　　華　　民　　國　　94　　年　　9 　　月　　5 　　日
                　交通法庭法  官　蔡正雄
上正本證明與原本無異。
如不服本判決，應於判決送達後10日內向本院提出上訴狀（應抄
附繕本）。告訴人或被害人如對於本判決不服者，應具備理由請
求檢察官上訴，其上訴期間之計算係以檢察官收受判決正本之日
期為準。
                          書記官  葉潔如
中　　華　　民　　國　　94　　年　　9 　　月　　5 　　日
附表：
┌──┬────────────┬───────────┐
│編號│偽造「乙○○」署名      │應沒收偽造「乙○○」署│
│　　│、指印所在文件名稱      │名、指印之數量        │
├──┼────────────┼───────────┤
│1   │酒精濃度測試表          │署名1 枚、指印3 枚    │
├──┼────────────┼───────────┤
│2   │生理平衡檢測表          │署名及指印各1 枚　　　│
├──┼────────────┼───────────┤
│3   │攔停酒測稽查確認單      │署名1 枚              │
├──┼────────────┼───────────┤
│4   │警詢筆錄                │署名2 枚、指印4 枚    │
├──┼────────────┼───────────┤
│5   │乙○○口卡片            │署名1 枚、指印14枚    │
├──┼────────────┼───────────┤
│6   │解送人犯報告書          │署名及指印各1 枚      │
├──┼────────────┼───────────┤
│7   │犯罪嫌疑人權利告知書    │同上                  │
├──┼────────────┼───────────┤
│8   │夜間詢問同意書          │同上                  │
├──┼────────────┼───────────┤
│9   │拘提逮捕通知書通知本人聯│同上                  │
├──┼────────────┼───────────┤
│10  │拘提逮捕通知書通知親友聯│同上                  │
└──┴────────────┴───────────┘
附錄本案論罪科刑所依據之法條：
中華民國刑法第185條之3
 (重大違背安全駕駛罪)
服用毒品、麻醉藥品、酒類或其他相類之物，不能安全駕駛動力
交通工具而駕駛者，處1 年以下有期徒刑、拘役或3 萬元以下罰
金。
中華民國刑法第210條
 (偽造變造私文書罪)
偽造、變造私文書，足以生損害於公眾或他人者，處5 年以下有
期徒刑。
中華民國刑法第216條
 (行使偽造變造或登載不實之文書罪)
行使第210 條至第215 條之文書者，依偽造、變造文書或登載不
實事項或使登載不實事項之規定處斷。
